【裁判字號】    89,上易,115
【裁判日期】    890301
【裁判案由】    竊盜等
【裁判全文】
臺灣高等法院臺中分院刑事判決                    八十九年度上易字第一一五號
    上  訴  人
    即  被  告  丙○○
    指定辯護人  本院公設辯護人  甲○○
右上訴人因竊盜等案件，不服台灣南投地方法院八十八年度訴字第一九二號中華民國
八十八年十二月六日第一審判決（起訴案號：台灣南投地方法院檢察署八十八年度偵
字第二七三六號），提起上訴，本院判決如左：
    主      文
上訴駁回。
    事      實
一、丙○○曾因贓物罪，經原審法院以八十四年度易字第九七四號判處有期徒刑五月
    ，於民國(以下同)八十五年一月十日經本院以八十四年度上易字第二七一○號案
    件駁回上訴確定，並於同年三月十五日易科罰金執行完畢；竟仍不知悔改，與不
    詳姓名、年籍之成年男子共同基於意圖為自己不法之所有之犯意連絡，於八十八
    年三月六日上午十時許，與上開不詳姓名男子共同駕駛丙○○所有之Ｃ四－三○
    七八號自小客車，並攜帶其所有客觀上對人體具殺傷力可供兇器使用之鐮刀一把
    ，前往南投縣集集鎮水里鄉玉峰村七股林山區乙○○所有之檳榔園內，由丙○○
    以上開鐮刀割取檳榔，交由該不詳姓名男子分別堆放之方式，竊取檳榔共計八千
    六百餘顆，得手後並將竊得之檳榔置於車內，適因乙○○在該檳榔園附近工作時
    發覺而返家報警，乃由丙○○獨自駕駛上開自小客車離去，另一名男子則另行逃
    逸無蹤；嗣丙○○於當日上午十一時四十五分許，駕車沿七股林山區○○○道路
    逃至中途時，遇見甫欲前往上開檳榔園查緝竊嫌並身著制服之警員鄒定合，丙○
    ○發現警員後，為免遭逮捕乃駕車急駛而過，警員鄒定合見狀亦閃避至其所駕駛
    之巡邏車旁，惟因丙○○誤闖進死路又駕車折回，鄒定合見其形跡可疑，站立於
    產業道路上欲加以攔阻盤查而執行職務時，孰料其非但未停車，反另基於妨害公
    務之犯意加速駕車衝撞該名警員，對之施以強暴之行為，鄒定合遂閃避至道路旁
    之草叢並開槍射擊上開自小客車後方車輪，該車因而撞及檳榔樹而翻落山溝，丙
    ○○遂趁機棄車逃逸；員警則當場於上開車內扣得前開鐮刀一把、皮包一個（內
    有丙○○假釋人手冊一本及其三姐之女蘇筱雯之健保卡乙張）及所竊得之檳榔八
    千六百餘顆等物。
二、案經乙○○訴由南投縣警察局集集分局報請台灣南投地方法院檢察署檢察官偵查
    起訴。
    理      由
一、上訴人即被告丙○○雖矢口否認有何於右揭時地竊取檳榔及駕車衝撞警員之犯行
    ，並辯稱略以：伊於八十八年三月五日晚間，在水里將車子借予友人石明訓使用
    後，即人車不知去向，而案發當日伊人在嘉義工作云云等語。惟查，右揭事實，
    業據被害人乙○○及至現場查緝之南投縣警察局集集分局玉峰派出所警員鄒定合
    於警訊、偵查及原審法院審理中到庭指述綦詳，並均一致指認被告丙○○確為當
    日竊取檳榔並駕車衝撞警員者無誤，復有扣案之鐮刀一把、皮包一個及贓物認領
    保管單一紙在卷可資佐證，且(1)被告辯稱其將所有之自小客車借予石明訓使用一
    節，因案外人石明訓已於八十八年三月十五日車禍死亡而無法傳訊，然石明訓之
    父親石朝瑞及其兄石明昌於偵查中均到庭一致證稱：石明訓於八十八年三月三日
    即已購買一部ＰＶ─８１３３號中古之自小客車，應不可能再向丙○○借車使用
    ，且渠等僅看過伊曾駕駛另一部廂型車回家等語，衡諸常情，石明訓既已購車，
  其應無須再向被告借車使用之理，且石明訓果確曾向被告借得系爭Ｃ四─三○七
    八號自小客車使用，石明訓之父親及兄長竟均結證稱未見過該車，亦與常情有違
    ；(2)再衡諸經驗法則，一般人如欲將汽車借予他人使用，必會先取走置放於車內
    之文件、貴重物品等物，被告豈會將皮包放於車上即貿然借車予人，而本件為警
    查獲時遭棄置之上揭自小客車內，當場扣得之黑色皮包一個，其內並有假釋人手
    冊一本，均為被告所有，業據其供明在卷，顯見被告應係倉皇逃逸而將上開之物
    遺留於車內之故；(3)又被告辯稱伊當天人在嘉義工作，係被害人及警員誤認云云
    ，惟查，被告當日係於下午上班，業據其所自承不諱，其雖供稱當日上午八、九
    點即搭車前往嘉義，然被害人乙○○於警訊中經警命其指認口卡結果，確為被告
    丙○○無誤，且其於偵查及原審法院審理中均詳細指陳竊嫌共有兩人，一個臉黑
    、身材瘦小，約一百六十五公分左右；另一名則臉白、且身材較高、胖，如遇見
    本人可明確指認等語；而警員鄒定合亦證稱當天被告駕駛之汽車翻覆時，伊曾問
    被告有無怎樣，他當時有抬起頭來看我，但未說話等語（八十八年八月十七日訊
    問筆錄參見），顯見被害人乙○○及警員鄒定合當天均曾親眼目睹被告之臉孔，
    再參諸渠等二人之指認結果並無歧異，均一致認定係被告丙○○無誤等情，顯見
    被告所辯遭誤認一節亦與事實不符，不足採信。(4)次查，被告丙○○之長相與被
    害人乙○○之描述均相符合一節，有口卡片一紙在卷可稽，且經核對其與卷附之
    石明訓口卡片結果，石名訓之身材非但較被告肥胖，且臉型、髮式均與被告有極
    大之差異，實無可能被誤認為係同一人；綜上所述，顯見竊取檳榔並駕車衝撞警
    員之人應為被告丙○○無誤，本件事證明確，被告犯行應堪認定，應依法論科。
二、按鐮刀客觀上足以對人體生命、安全構成威脅，自屬兇器，被告丙○○攜帶鐮刀
    一把竊取財物，並於中途碰見欲前往現場查緝竊嫌之警員時，駕車衝撞依法執行
    職務之公務員，而施以強暴之行為，核其所為，係犯刑法第三百二十一條第一項
    第三款之加重竊盜罪及同法第一百三十五條第一項之妨害公務執行罪。公訴意旨
    雖以被告持兇器竊取檳榔得手後適為當場前來逮捕之警員撞見，為脫免逮捕，而
    對警員鄒定合當場施以強暴行為，而認被告應係犯刑法第三百三十條第一項之加
    重強盜罪，惟按刑法所謂之準強盜罪，係以竊盜或搶奪，因防護贓物，脫免逮捕
    或湮滅罪證，而當場施以強暴脅迫者為構成要件。而所謂當場，固不以實施竊盜
    者尚未離去現場為限，即已離盜所，而尚在他人跟蹤追躡中者，仍不失為當場，
    惟於竊盜者離去盜所後，行至中途始被撞遇，則該中途不得謂當場，此時如因彼
    此爭執，犯人予以抵抗實施強暴或脅迫，除可另成其他罪名外，不生以強盜論之
    問題，此有最高法院二十八年上字第一九八四號判例可資參照。是本件被告於竊
    取檳榔得手後，既已駕車駛離前開盜所，自非此所謂當場，縱其後於中途碰見警
    員欲前往攔阻時，駕車衝撞之，亦與因他人跟蹤追躡所致之情形有異，而難以準
    強盜罪相繩，惟被告所為竊盜及駕車衝撞警員行為之社會基本事實同一，爰依法
    變更起訴法條，併予敘明。又被告與不詳姓名、年籍之成年男子間，就竊部分
    有犯意連絡及行為分擔，應為共同正犯。被告所犯上開二罪間，犯意分別，行為
    互異，應予分論併罰。末查，被告丙○○曾因贓物罪，經原審法院以八十四年度
    易字第九七四號判處有期徒刑五月，於八十五年一月十日經本院以八十四年度上
    易字第二七一○號案件駁回上訴確定，並於同年三月十五日易科罰金執行完畢，
    此有本院被告全國前案紀錄表在卷可稽，其於五年內再犯本案有期徒刑以上之罪
    ，係屬累犯，應依刑法第四十七條之規定加重其刑。原審適用刑法第二十八條、
    第三百二十一條第一項第三款、第一百三十五條第一項、第四十七條、第五十一
    條第五款、第三十八條第一項第二款，罰金罰鍰提高標準條例第一條前段之規定
    ，並審酌被告前有多次犯罪前科之素行（有前開記錄表可參）、犯罪之手段、為
    脫    免逮捕，罔顧他人性命安全，對警員實施強暴、對公權力之行使及社會秩
    序所生危害非輕、竊得財物之價值以及事後矯飾其詞，不知悔改等一切情狀，就
    竊盜罪量處有期徒刑捌月，妨害公務罪判處有期徒刑肆月，並定應執行刑為有期
    徒刑拾月。至扣案之鐮刀一把，雖被告否認犯罪並否認該刀為其所有，然為本院
    所不採，已如前述，且係在其所有車輛內查獲者，應認係被告所有，供其與他人
    共同犯罪所用之物，爰併依刑法第三十八條第一項第二款規定宣告沒收之。認事
    用法俱無不合，量刑亦稱妥適，被告上訴意旨否認犯罪，空言指摘原判決不當，
    並無可取，為無理由，應予駁回。
據上論斷，應依刑事訴訟法第三百六十八條、第三百七十一條，判決如主文。
本案經檢察官丁○○到庭執行職務。
中  華      民      國    八十九     年      三       月     一     日
                                  臺灣高等法院臺中分院刑事第十二庭
                                          審判長法  官  洪  耀  宗
                                                法  官  郭  同  奇
                                                法  官  劉  登  俊
右正本證明與原本無異。
檢察官得上訴，被告不得上訴。
如不服本判決應於收受送達後十日內向本院提出上訴書狀，其未述上訴之理由者並
得於提起上訴後十日內向本院補提理由書（均須按他造當事人之人數附繕本）。
                                                書記官  林  水  濱
中      華      民      國    八十九     年      三       月     二     日
附錄本案論罪科刑法條全文：
刑法第三百二十一條第一項：
犯竊盜罪而有左列情形之一者，處六月以上五年以下有期徒刑：
一、於夜間侵入住宅或有人居住之建築物、船艦或隱匿其內而犯之者。
二、毀越門扇、牆垣或其他安全設備而犯之者。
三、攜帶兇器而犯之者。
四、結夥三人以上而犯之者。
五、乘火災、水災或其他災害之際而犯之者。
六、在車站或埠頭而犯之者。
刑法第一百三十五條第一項：
對於公務員依法執行職務時，施強暴脅迫者，處三年以下有期徒刑、拘役或三百元以
下罰金。
意圖使公務員執行一定之職務或妨害其依法執行一定之職務或使公務員辭職而施強暴
脅迫者亦同。
犯前二項之罪，因而致公務員於死者，處無期徒刑或七年以上有期徒刑；致重傷者，
處三年以上、十年以下有期徒刑。
                                                                        Ｏ


司法院資訊處製作；財團法人民間司法改革基金會備份。
